臺灣高等法院刑事裁定
111年度抗字第162號
抗  告  人
即  被  告  曾淑娟



上列抗告人因聲請法官迴避案件，不服臺灣新北地方法院中華民
國110年12月30日裁定（110年度聲字第3681號），提起抗告，本
院裁定如下：
    主  文
抗告駁回。
    理  由
一、聲請意旨略以：抗告人即被告曾淑娟因偽造文書等案件，經
    原審孝股及所屬合議庭以109年度聲判字第156號裁定交付審
    判，抗告後，經本院以110年度抗字第827號駁回抗告而確定
    ，上開案件，現由原審同一合議庭以110年度訴字第970號受
    理在案，依刑事訴訟法第258條之3第4項規定，視為案件已
    提起公訴，乃認被告犯罪嫌疑已達起訴門檻，可進行審判程
    序，並非代表確認被告犯罪。此與檢察官就羈押中之被告提
    起公訴移送法院審理，承審法官依法決定是否羈押被告時，
    亦就被訴事實為一定程度之判斷相同，實難因法官依法為與
    案件相關訴訟程序等之判斷，遽認法官有偏頗之虞，本案核
    無刑事訴訟法第17條應自行迴避而不迴避之情形，亦無同法
    第18條聲請迴避之情事，因認被告聲請法官迴避無理由，予
    以駁回，經核尚無違誤。
二、抗告意旨略以：本案承審法官曾參與交付審判之裁定，且准予交付審判，對本案已有預斷，而上開裁定依法視為提起公訴，使承審法官實質上執行檢察官職務，形成自己起訴自己審判之情形，顯然違反審檢分立原則，認應有刑事訴訟法第18條第2款所列法官應迴避之事由。臺灣嘉義地方法院及臺灣雲林地方法院均已修改分案規則，不再將裁定交付審判之案件分由原裁定之合議庭審判，參以司法院於刑事訴訟法第258條之4修正草案，將現行「交付審判」制度轉型為聲請法院裁定「准許提起自訴」制度，明定參與准許提起自訴裁定之法官，不得參與其後自訴審判，益徵現行交付審判制度，客觀上確實有預斷與偏頗之可能，為維持控訴原則、防止預斷及避免道德危險，請撤銷原裁定，准予本案合議庭法官迴避等語。
三、按法官於該管案件有下列情形之一者，應自行迴避，不得執
    行職務：一、法官為被害人者。二、法官現為或曾為被告或
    被害人之配偶、八親等內之血親、五親等內之姻親或家長、
    家屬者。三、法官與被告或被害人訂有婚約者。四、法官現
    為或曾為被告或被害人之法定代理人者。五、法官曾為被告
    之代理人、辯護人、輔佐人或曾為自訴人、附帶民事訴訟當
    事人之代理人、輔佐人者。六、法官曾為告訴人、告發人、
    證人或鑑定人者。七、法官曾執行檢察官或司法警察官之職
    務者。八、法官曾參與前審之裁判者。刑事訴訟法第17條定
    有明文。次按當事人遇有下列情形之一者，得聲請法官迴避
    ：一、法官有前條情形而不自行迴避者。二、法官有前條以
    外情形，足認其執行職務有偏頗之虞者。同法第18條亦有明
    定。
四、經查：交付審判與偵查後提起公訴，二者在制度本質及目的
    ，明顯不同，自難相類擬，且為交付審判制度，目的在限制
    檢察官之權利，使案件有受法院審判之機會，則裁定之法官
    其地位與檢察官亦屬不同，自不符合刑事訴訟法第17條第7
    款「法官曾執行檢察官或司法警察官之職務者」之自行迴避
    事由。又法院裁定准予交付審判後，僅是啟動訴訟程序，審
    級並無變動，自無上、下審級之別，當非前揭規定所稱之「
    前審」，亦不適用「法官曾參與前審之裁判者，應自行迴避
    」之規定。另准予交付審判係開啟法院之審判程序，未經證
    據調查程序，亦即裁定交付審判後，啟動訴訟程序，法院始
    進行證據調查、審理等程序，方為證據之評價。因此，由准
    予交付審判之法官審理本案，在客觀上尚不足使人疑其將為
    不公平之裁判等情，業經原裁定詳為說明如前，是本件客觀
    上既無合於刑事訴訟法第17條第7款、第8款之事由，亦無同
    法第18條第2款規定所謂「足認其執行職務有偏頗之虞者」
    之情形，原審裁定駁回被告對於法官迴避之聲請，要屬適法
    。至於所指司法院刑事訴訟法修法草案，均非現行法得以適
    用，被告抗告意旨，仍執前詞，指摘原裁定不當，為無理由
    ，應予駁回。
據上論斷，應依刑事訴訟法第412條，裁定如主文。
中　　華　　民　　國　　111 　年　　2 　　月　　17　　日
                  刑事第十三庭  審判長法　官  洪于智 
                                      法　官  黃惠敏
                                      法　官  黃玉婷
以上正本證明與原本無異。
不得再抗告。
                                      書記官  傅國軒
中　　華　　民　　國　　111 　年　　2 　　月　　18　　日